臺灣彰化地方法院刑事判決
111年度金訴字第37號
公  訴  人  臺灣彰化地方檢察署檢察官
被      告  黃春惠




上列被告因違反洗錢防制法等案件，經檢察官提起公訴（110年
度偵字第1160號），本院判決如下：
    主  文
黃春惠幫助犯洗錢防制法第十四條第一項之洗錢罪，處有期徒刑
肆月，併科罰金新臺幣参萬元，罰金如易服勞役，以新臺幣壹仟
元折算壹日。
    犯 罪 事 實
一、黃春惠知悉金融機構帳戶為個人信用之表徵，且任何人均可
    自行到金融機構申請開立存款帳戶而無特別之窒礙，並可預見將
    自己所有之帳戶金融卡及提款密碼等金融帳戶資料提供他人時
    ，極可能供詐欺人員作為人頭帳戶，用以匯入詐欺贓款後，
    再利用轉帳或以存簿、金融卡提領方式，將詐欺犯罪所得之贓
    款領出，使檢警人員與被害人均難以追查該詐欺罪所得財物
    ，而掩飾詐欺人員所犯詐欺罪犯罪所得之去向，竟仍不違背
    其本意，基於縱所提供之帳戶被作為掩飾詐欺取財罪不法犯
    罪所得去向之幫助洗錢及幫助詐欺取財之犯意，於民國109
    年5月4日前某日，在臺灣地區某不詳地點，將所申請之華南
    商業銀行員林分行帳號000-000000000000號帳戶（下稱華南
    銀行帳戶）之存簿、印章、金融卡及密碼，交付予姓名年籍
    不詳之成年人。嗣該人員取得上開華南銀行帳戶之存簿、印
    章、金融卡及密碼後，即意圖為自己不法之所有，基於詐欺
    取財之犯意，先於109年1月初某日，以通訊軟體LINE暱稱「
    张博士52/02/02-O」與陳金鶴成為好友後，復於109年4月初
    某日，向陳金鶴佯稱：因車禍需要醫藥費云云，致陳金鶴陷
    於錯誤，依示於同年5月4日下午1時16分許，臨櫃匯款新臺
    幣（下同）29萬8,800元至前開華南銀行帳戶內，旋遭提領
    一空。嗣因陳金鶴察覺有異而報警處理，始循線查悉上情。
二、案經陳金鶴訴由彰化縣警察局員林分局報請臺灣彰化地方檢
    察署檢察官偵查起訴。　　
    理  由
一、以下本案所引用被告以外之人於審判外之言詞或書面陳述，
    而不符合刑事訴訟法第159 條之1 至第159 條之4 之規定者
    ，均經本院於審理時當庭直接提示而為合法之調查，檢察官
    、被告均不爭執其證據能力，本院審酌前開證據作成或取得
    之情況，並無非法或不當取證之情事，亦無顯不可信之狀況
    ，故認為適當而均得作為證據。是前開證據，依刑事訴訟法
    第159 條之5 之規定，皆具有證據能力，先予敘明。
二、訊據被告黃春惠固坦承上開華南銀行帳戶為其所有，惟矢口
    否認有何幫助詐欺及幫助洗錢犯行，辯稱：伊所有之上開帳
    戶資料係遭竊云云。經查：
  ㈠被告有申設上開華南銀行帳戶，嗣告訴人陳金鶴於上開所示
    時間，遭詐欺人員以上開所示之詐欺方法對其實施詐術，致
    告訴人陳金鶴陷於錯誤，而於109年5月4日下午1時16分許，
    匯款29萬8,800元至被告上揭華南銀行帳戶內，旋遭提領一
    空等情，業據證人即告訴人陳金鶴於警詢中證述明確（見偵
    卷第25至27頁），並有玉山銀行匯款申請書、陳金鶴之玉山
    銀行存摺封面及內頁影本、對話紀錄、華南商業銀行股份有
    限公司109年11月30日營清字第1090034145號函暨所附開戶
    資料及存摺交易明細、華南商業銀行員林分行110年3月8日
    華員存字第110000051號函暨所附臨櫃提款傳票、臺灣彰化
    地方檢察署公務電話紀錄單、華南商業銀行員林分行111年3
    月22日華員存字第11000040號函暨所附關懷客戶提問表及華
    南銀行自動化服務機器跨行提款及查詢交易明細表等（見偵
    卷第41、47至73、77至85、121、139至143頁，本院卷第57
    至68頁）在卷可參，足認被告上開帳戶確遭不詳之成年人作
    為對告訴人陳金鶴實施詐欺取財之用。
  ㈡被告雖以前詞置辯，惟查：
　  ⒈被告先於110年2月1日偵訊中供稱：帳戶提款卡之密碼為19
      7968，沒有將密碼寫在卡片上，最後一次看到上開帳戶係
      109年5月間，其係在109年12月間，跟朋友借款1千元，因
      為朋友無法匯款給其，才知道華南銀行跟郵局的帳戶都無
      法使用，該2個帳戶都是放在戶籍地房間內抽屜，家裡在
      去年曾經遭到小偷，但當時沒有被拿走等語（見偵卷第10
      3至105頁）；於110年8月25日偵訊中供稱：109年5月5日
      、5月7日，持印章、存摺等物臨櫃提領29萬3,800元、11
      萬元之人為張翊翔，張翊翔沒有告知其匯款的用途，他是
      大哥的朋友，其不知道他的住處，之前其在家中找不到帳
      戶，是張翊翔打電話給其表示存摺在他那邊；其於5月份
      在家中就將帳戶存摺、印章交給張翊翔，其有問張翊翔用
      途，他不說，其沒有跟張翊翔約定何時取回，也沒有他的
      聯絡方式，交給張翊翔後，隔2、3個月他就搬走了等語（
      見偵卷第161至163頁）；於110年9月15日偵訊中供稱：張
      翊翔係109年5月向其借用帳戶等語（見偵卷第205至207頁
      ）；及於110年12月16日偵訊中供稱：華南銀行帳戶的提
      款卡及存摺係被張翊翔拿走，印章還在，張翊翔係趁其不
      在偷偷拿走的，係因為同學要匯款給其，其找不到帳戶，
      張翊翔打電話告知其帳戶在他那邊，其不知道為何張翊翔
      會知道其在找帳戶而突然打電話給其等語（見偵卷第237
      至239頁）；又於本院審理時，經檢察官於本院庭呈上開
      關懷客戶提問表時，復稱：是張翊翔跟他老婆去提領款項
      的，是張翊翔自己講的，每次都是他老婆載他出去的等語
      （見本院卷第52至53頁）。是被告對於帳戶資料究係交付
      張翊翔使用或係遭他所竊，以及印章是否同時交付乙情，
      前後供述不一，甚至於本院審理中經檢察官提出關懷客戶
      提問表時，又陳稱係由張翊翔配偶陪同張翊翔前去提款，
      而帳戶究係遭人竊取或是交付他人使用，並非容易混淆之
      事，被告歷次供述均有明顯之出入，故其前開供述是否可
      採，已屬有疑；此外，被告自承提款卡密碼為197968，乃
      係被告出生之年份，非屬難記憶之數字，而其又自承未將
      密碼記載於提款卡上，然依被告前開帳戶之交易明細（見
      偵卷第85頁），有多筆款項係透過ATM提領，若非自被告
      處得知提款卡密碼之人，何能輕易輸入密碼提領款項，故
      被告辯稱未將提款卡及密碼交付予他人使用云云，顯有疑
      義，尚難採信。
　  ⒉衡以詐欺人員既知利用他人之帳戶掩飾犯罪所得，當知社
      會上一般正常之人如帳戶存摺、提款卡、印章遭竊、遺失
      或遭騙取，為防止取得之人盜領其存款或做為不法使用而
      徒增訟累，必於發現後立即報警或向金融機構辦理掛失止
      付，在此情形下，如仍以該帳戶作為犯罪工具，則在其向
      他人詐欺，並使被害人將款項匯入該帳戶後，極有可能因
      帳戶所有人掛失止付而無法提領，則其大費周章從事於犯
      罪之行為，甘冒犯罪後遭追訴、處罰之風險，卻只能平白
      無故替原帳戶所有人匯入金錢，而無法達成犯罪之目的，
      是以詐欺人員若非確定該帳戶所有人不會報警或掛失止付
      ，以確定其能自由使用該帳戶提款、轉帳，當不至於以該
      帳戶從事犯罪，實無使用拾得或竊得帳戶之可能；再者，
      依被告上開帳戶之交易明細表（見偵卷第85頁），自109
      年5月4日起至109年5月11日止，有多筆匯款提款紀錄，且
      只要有款項匯入帳戶後，旋即遭人以提款卡或臨櫃提款之
      方式密集提領，亦徵詐欺人員向被害人詐騙時，確有把握
      帳戶不會被帳戶所有人掛失止付。準此，被告所有華南銀
      行帳戶存摺、印章、提款卡及密碼等資料，確係於109年5
      月4日前某日，由被告提供予他人使用甚明。
　　⒊刑法上故意，分直接故意（確定故意）與間接故意（不確
      定故意），行為人對於構成犯罪之事實，明知並有意使其
      發生者，為直接故意；行為人對於構成犯罪事實，預見其
      發生而其發生並不違背其本意者，為間接故意。且幫助犯
      成立，以行為人主觀上認識被幫助者，正欲從事犯罪或係
      正在從事犯罪，且該犯罪有既遂可能，而其行為足以幫助
      他人實現構成要件者，即具有幫助故意，並不以行為人確
      知被幫助者，係犯何罪名為必要；是被告若對於他人可能
      以其所交付之帳戶，進行詐欺取財之犯罪行為，已預見其
      發生而其發生並不違反其本意，則其自仍應負相關之罪責
      。查被告自承為正德工商會計系畢業，先後在雲林產銷合
      作社、桃園大賣場、台中利益得公司工作等情（見偵卷第
      103頁），顯具有相當之智識及工作經驗，而依常理及及
      其本身經驗判斷，可知將上開帳戶資料提供予真實身分不
      明之人，該人員即可任意使用該帳戶存提款項，而詐欺人
      員又多係利用他人帳戶遂行詐欺犯行，被告可預見其任將
      金融帳戶資料交予可疑之陌生人，將可能使其金融帳戶使
      用權落入犯罪人員之手，進而成為犯罪人員遂行犯罪之工
      具，猶仍同意將之交付他人使用，自已彰顯其具有「縱成
      為行騙工具、洗錢工具亦與本意無違」之心態，揆諸上開
      說明，被告主觀上顯具有幫助詐欺、幫助洗錢之不確定故
      意甚明。
三、綜上所述，被告所辯，顯屬卸責之詞，不足採信，從而，本
    案事證明確，被告上開犯行，堪以認定，應予依法論科。
四、論罪科刑：
 ㈠按提供金融帳戶存摺、印章、提款卡及密碼供他人使用，嗣後
   被害人雖匯入款項，然此時之金流仍屬透明易查，在形式上
   無從合法化其所得來源，未造成金流斷點，尚不能達到掩飾
   或隱匿特定犯罪所得之來源、去向及所在之作用，須待款項
   遭提領後，始產生掩飾、隱匿之結果。故而，行為人提供金
   融帳戶存摺、印章、提款卡及密碼，若無參與後續之提款行
   為，即非洗錢防制法第2條第2款所指洗錢行為，無從成立一
   般洗錢罪之直接正犯。又金融帳戶乃個人理財工具，依我國
   現狀，申設金融帳戶並無任何特殊限制，且可於不同之金融
   機構申請多數帳戶使用，是依一般人之社會通念，若見他人
   不以自己名義申請帳戶，反而收購或借用別人之金融帳戶以
   供使用，並要求提供提款卡及告知密碼，則提供金融帳戶者
   主觀上如認識該帳戶可能作為對方收受、提領特定犯罪所得
   使用，對方提領後會產生遮斷金流以逃避國家追訴、處罰之
   效果，仍基於幫助之犯意，而提供該帳戶之提款卡及密碼，
   以利洗錢實行，仍可成立一般洗錢罪之幫助犯（最高法院108
   年台上大字第3101號刑事裁定參照）。
 ㈡查被告提供上開帳戶之存摺、印章、提款卡及密碼予不詳之人
   ，使詐欺人員對被害人施用詐術，並指示被害人匯款至被告
   之帳戶內，以遂行詐欺取財之犯行，且於詐欺人員自帳戶提
   領後即達掩飾犯罪所得去向之目的，被告所為固未直接實行
   詐欺取財、掩飾、隱匿犯罪所得之構成要件行為，惟其提供
   上開帳戶之存摺、印章、提款卡及密碼予詐欺人員使用，係
   對於他人遂行詐欺取財及洗錢之犯行資以助力，應論以詐欺
   取財罪及一般洗錢罪之幫助犯。是核被告所為，係犯刑法第3
   0條第1項前段、第339條第1項之幫助詐欺取財罪、刑法第30
   條第1項前段、洗錢防制法第14條第1項之幫助洗錢罪。
 ㈢被告以一個幫助行為提供上開帳戶之存摺、印章、提款卡及密
   碼予不詳詐欺人員，使其得持以詐欺被害人之財產法益，同
   時觸犯幫助詐欺取財罪與幫助洗錢罪，係以一行為犯數罪，
   應依刑法第55條之規定，從一重之幫助洗錢罪處斷。
 ㈣被告以幫助之意思，參與構成要件以外之行為，為幫助犯，依
   刑法第30條第2項之規定，依正犯之刑減輕之。
 ㈤爰審酌被告可預見將帳戶之存摺、印章、提款卡及密碼交付他
   人使用，可能遭他人用以作為詐欺取財及洗錢之工具，竟仍
   交付他人使用，不僅使詐欺人員詐騙無辜民眾財物，並使詐
   欺所得之真正去向、所在得以獲得掩飾、隱匿，如此妨礙檢
   警追緝犯罪行為人，也助長犯罪，並使被害人難以求償，對
   社會治安造成之危害實非輕微，並衡以被告迄今否認犯行之
   犯後態度，暨考量被告犯罪之動機、手段、被害人所受損害
   等一切情狀，量處如主文所示之刑，並就罰金刑部分，諭知
   易服勞役之折算標準，以資懲儆。另被告所犯之洗錢防制法
   第14條第1 項之洗錢罪，最重本刑為7 年以下有期徒刑，不
   符刑法第41條第1 項規定「犯最重本刑5 年以下有期徒刑」
   得易科罰金之要件，是本案之宣告刑雖為6 個月以下，尚不
   得為易科罰金之諭知，惟依刑法第41條第3 項「受6 月以下
   有期徒刑或拘役之宣告，不符第1 項易科罰金之規定者，得
   依前項折算規定，易服社會勞動」之規定，被告若符合得易
   服社會勞動之條件，得於執行時向執行檢察官聲請，併予敘
   明。
五、沒收：
　㈠卷內並無證據資料顯示被告就上開犯行已實際取得犯罪所得
    ，即無從宣告沒收。至被害人匯入被告上開帳戶內之款項，
    非屬被告所有，亦未在其實際掌控中，被告就所幫助隱匿之
    其他財物不具所有權及事實上處分權，無從依洗錢防制法第
    18條第1項規定，就被害人所轉匯全部金額諭知沒收。
　㈡被告所提供之金融機構帳戶存摺、提款卡及印章，雖交付他
    人作為詐欺取財所用，惟該金融帳戶已被列為警示戶，無法
    再供交易使用，且上開物品本身之價值甚低，因認尚無沒收
    之實益，其沒收不具有刑法上之重要性，故依刑法第38條之
    2第2項不予宣告沒收。
據上論斷，應依刑事訴訟法第299條第1項前段，洗錢防制法第14
條第1項，刑法第11條前段、第30條第1項前段、第2項、第339條
第1項、第55條、第42條第3項前段、第38條之2第2項，刑法施行
法第1條之1第1項，判決如主文。
本案經檢察官吳宇軒提起公訴，檢察官劉欣雅到庭執行職務。
中　　華　　民　　國　　111 　年　　7 　　月　　19　　日
                  刑事第四庭    審判長法官  余仕明   
                                法      官  許家偉   
                                法      官  林怡君   
以上正本證明與原本無異。
如不服本判決應於收受判決後20日內向本院提出上訴書狀，並應
敘述具體理由。其未敘述上訴理由者，應於上訴期間屆滿後20日
內向本院補提理由書(均須按他造當事人之人數附繕本)「切勿逕
送上級法院」。
告訴人或被害人如對本判決不服者，應具備理由請求檢察官上訴
，其上訴期間之計算係以檢察官收受判決正本之日期為準。
中　　華　　民　　國　　111 　年　　7 　　月　　19　　日
                                書  記  官  馬竹君
附錄本案論罪科刑法條：
洗錢防制法第14條
有第二條各款所列洗錢行為者，處7年以下有期徒刑，併科新臺
幣5百萬元以下罰金。
前項之未遂犯罰之。
前二項情形，不得科以超過其特定犯罪所定最重本刑之刑。

中華民國刑法第339條
意圖為自己或第三人不法之所有，以詐術使人將本人或第三人之
物交付者，處5年以下有期徒刑、拘役或科或併科50萬元以下罰
金。
以前項方法得財產上不法之利益或使第三人得之者，亦同。
前二項之未遂犯罰之。